【裁判字號】    99,交訴,7
【裁判日期】    990224
【裁判案由】    公共危險
【裁判全文】
臺灣臺中地方法院刑事判決               99年度交訴字第7號
公  訴  人  臺灣臺中地方法院檢察署檢察官
被      告  丁○○
上列被告因公共危險案件，經檢察官提起公訴（98年度偵字第25
079號），本院判決如下：
    主    文
丁○○無罪。
    理    由
一、公訴意旨略以：被告丁○○係設於臺中市○○區○○路二段
    1110之2號「『DRZ』（「空力視覺技研」）」汽車精品改裝
    廠之負責人，平日即熱衷車輛改裝及甩尾競技，竟將客戶乙○○所託售之牌照號碼UX-0268自用小客車之車牌2面拆下，
    懸掛在不詳牌照號碼之小客車（廠牌：MAZDA，型號：RX7）
    後，約同友人丙○○，分別駕駛上開車輛及車牌號碼D7－76
    06號自用小客車，於民國98年8月30日凌晨0時42分許，在臺
    中市○區○○路六順橋中央，被告駕車甩尾打轉約 9至10圈
    ，致生陸路往來之危險，丙○○則在一旁觀覽，因認被告涉
    有刑法第185條第1項之妨害公眾往來安全罪嫌。
二、按犯罪事實應依證據認定之，無證據不得推定其犯罪事實，
    刑事訴訟法第154 條定有明文。如未能發現相當證據，或證
    據不足以證明，自不能以推測或擬制之方法，以為裁判基礎
    （最高法院40年台上字第86號判例參照）。又認定犯罪事實
    所憑之證據，雖不以直接證據為限，間接證據亦包括在內；
    然而無論直接或間接證據，其為訴訟上之證明，須於通常一
    般之人均不致有所懷疑，而得確信其為真實之程度者，始得
    據為有罪之認定，倘其證明尚未達到此一程度，而有合理之
    懷疑存在時，因而為無罪之判決，尚不得任意指為違法（最
    高法院76年台上字第4986號判例參照）。再者，檢察官就被
    告犯罪事實，應負舉證責任，並指出證明之方法，刑事訴訟
    法第161條第1項復有明文，是檢察官對於起訴之犯罪事實，
    應負提出證據及說服之實質舉證責任，其所提證據之證明力
    必須達於使法院確信起訴之犯罪事實為真實程度，倘其所提
    出之證據，不足為被告有罪之積極證明，或其闡明之證明方
    法，無從說服法官以形成被告有罪之心證，而有合理懷疑存
    在者，基於無罪推定之原則，即應為被告無罪判決之諭知（
    最高法院92年台上字第128號判例參照）。
三、公訴人認被告丁○○涉有妨害公眾往來安全罪嫌，無非係以
    證人丙○○、乙○○之證述、車籍查詢表 2份、臺中市警察
    局第三分局立德派出所偵查報告、現場監視錄影光碟及翻拍
    照片48張、牌照號碼UX－0268自用小客車停放在被告改裝廠
    外之照片15張、現場圖 2紙、被告之無名小站部落格（網址
    ：http://www.wretch.cc/blog/DRZ1110/）、雅虎奇摩部落
    格（網址：http://tw.myblog.yahoo.com/drz88888/）之網
    頁資料，為其主要論據。惟訊據被告固坦承證人乙○○於上
    開時間將牌照號碼UX－0268自用小客車交付予伊託售，然堅
    詞否認有何妨害公眾往來安全之犯行，辯稱：伊並未於上開
    時間、地點駕駛懸掛牌照UX－0268號車牌之小客車，現場監
    視錄影器曾拍攝到該車輛駕駛人之臉部，可證明伊並非該車
    之駕駛人；又伊與證人丙○○係一般客戶往來關係，曾於98
    年 8月間與丙○○有電話連繫，然僅係討論車輛修理一事等
    語。經查：
  (一)按當事人、代理人或辯護人於法院調查證據時，知有第15
      9條第1項不得為證據之情形，而未於言詞辯論終結前聲明
      異議者，視為有前項之同意，刑事訴訟法第159條之5第 2
      項定有明文。此乃係基於證據資料愈豐富，愈有助於真實
      發現之理念，酌採當事人進行主義之證據處分權原則，並
      強化言詞辯論主義，透過當事人等到庭所為之法庭活動，
      在使訴訟程序順暢進行之要求下，承認傳聞證據於一定條
      件內，得具證據適格。此種「擬制同意」，因與同條第一
      項之明示同意有別，實務上常見當事人等係以「無異議」
      或「沒有意見」表示之，斯時倘該證據資料之性質，已經
      辯護人閱卷而知悉，或自起訴書、原審判決書之記載而了
      解，或偵、審中經檢察官、審判長、受命法官、受託法官
      告知，或被告逕為認罪答辯或有類似之作為、情況，即可
      認該相關人員於調查證據之時，知情而合於擬制同意之要
      件（最高法院96年度台上字第4174號判決要旨參照）。查
      本件檢察官、被告於本院準備程序及審判期日均未對本院
      下述所引用之證據表示意見，且迄至言詞辯論終結前亦未
      聲明異議，本院審酌該等證據資料製作時之情況，尚無違
      法不當及證明力明顯過低之瑕疵，且為證明起訴之犯罪事
      實存否所必要，認為以之作為證據應屬適當，揆諸前開說
      明，自均具證據能力。
  (二)懸掛車牌UX-0268號自小客車之駕駛人，於98年8月30日凌
      晨0時37分05秒起至同日0時44分25秒止，先在位於臺中市
      ○○路與臺中路交岔路口之85℃停留，並與尾隨在後駕駛
      車牌D7－7606號自用小客車之證人丙○○短暫交談後，沿
      臺中路、建成路、振興路、東門橋、旱溪東路、六順橋、
      旱溪西路路線行駛，並於 0時42分許行經六順橋時，駕車
      甩尾打轉 9至10圈等事實，業據證人丙○○於偵查、本院
      證述明確（見偵查卷第9頁、本院卷第4至6頁)，並有警方
      偵查報告、車籍查詢表2份、現場圖2紙、現場監視錄影光
      碟及翻拍照片48張在卷可考。又本院於審理期日當庭勘驗
      卷附現場監視錄影光碟「臺中復興」資料夾內「0000-00-
      00_00-30-00-B_往臺中路內車道（後車牌）003700臉部大
      特寫」檔案內容，勘驗結果如下：(1)00:37:05 UX-0268號
      自小客車停車，駕駛人立即開啟車窗，伸頭往後望，駕駛
      人沒有戴眼鏡。(2)駕駛人探頭往後望時，丙○○步行出現
      在畫面，與駕駛人交談。(3)00:37:17 UX-0268號自小客車
      啟動往前行駛等情，有該錄影光碟及本院勘驗筆錄在卷可
      稽（見本院卷第27頁）。是位於臺中市○○路與臺中路交
      岔路口85℃附近之監視錄影器，於98年8月30日凌晨0時37
      分5秒攝錄之UX－0268號車牌小客車駕駛人，係同日凌晨0
      時42分許，在六順橋中央駕車甩尾打轉約 9至10圈之人，
      應堪認定。
  (三)被告並非前開勘驗光碟內容中駕駛懸掛UX－0268號車牌小
      客車之人，業經證人丙○○於本院具結證稱：「（問：駕
      駛人是何人？）不是被告，也不是陳新民，我不認識該駕
      駛人」等語（見本院卷第26頁）；證人乙○○於本院具結
      證述：「（問：是否認識光碟上的駕駛人？）我不認識」
      （見本院卷第28頁）等語明確。況警方於蒐證過程中，已
      查知駕駛該懸掛車牌UX－0268號自小客車之人並非被告，
      亦經證人即承辦員警甲○○於本院具結證稱：「（問：你
      們調查結果，該車牌UX－0268號駕駛人是否為被告？或者
      是丙○○或乙○○？）都不是」「（問：為何要移送本件
      被告丁○○為本案犯罪嫌疑人？）‧‧‧從車號顯示的嫌
      疑人丙○○、丁○○都不到案，只有乙○○有來，監視器
      顯示的駕駛人，我們也找不出是什麼人」等語（見本院卷
      第27頁），益證被告與勘驗光碟內容中之駕駛人，確非同
      一。再者，經本院當庭檢視被告於95年12月29日換發之國
      民身分證照片，以及被告是日出庭之裝扮，均戴有眼鏡（
      見本院卷第27頁反面），可見被告平日應有戴眼鏡之習慣
      ，此與勘驗光碟內容中未戴眼鏡之駕駛人明顯不同。況被
      告臉型瘦長，亦與該駕駛人略為方正而豐潤之臉型，有極
      大之差異，是被告應非該懸掛車牌UX－0268號小客車之駕
      駛人無疑。
  (四)證人乙○○所有牌照號碼UX-0268自用小客車，於98年8月
      30日凌晨 0時42分許，尚在交付予被告託售之期間，固據
      證人乙○○於警詢及本院證述屬實（見警卷第12頁、本院
      卷第28頁反面)，且警方於98年9月4日下午2時40分至被告
      改裝廠查訪，亦發現該牌照號碼UX－0268自用小客車停放
      在改裝廠外之道路上，有警方職務報告及車牌號碼UX－02
      68號自用小客車照片6張附卷可稽（見警卷第3、47頁）。
      惟98年8月30日凌晨0時42分許，在六順橋上甩尾打轉之駕
      駛人所駕懸掛UX－0268號車牌之小客車，並非證人乙○○
      所有之自用小客車，業據證人乙○○於警詢時證述明確（
      見警卷第12頁）；又警方於同年9月4日至被告經營之修改
      廠查訪時，牌照號碼UX-0268自用小客車之前後2面車牌，
      有明顯之拆裝痕跡，亦有上開職務報告及牌照號碼UX-026
      8自用小客車照片6張可憑，可知被告於警詢時所辯：「（
      問：你是否曾將該UX－0268自小客車之車牌拆卸下來？）
      每天都會拆卸下來，全部店內的車輛都會拆卸下來」「（
      問：你所經營之空力視覺技研修車廠為何會將欲販售之車
      輛車牌拆卸下來？）因為我都是專門在換裝保險桿，所以
      會將車牌拆卸安裝在新的保險桿，還有就是因為人行道上
      不能放車輛，會被警察開紅單及人民拍照檢舉，所以就把
      車牌拆下來」等語（見警卷第8頁)，以及偵訊中陳稱：「
      UX－0265號是放在我那邊託售，為何會掛在改裝車上，我
      也很訝異，警察來時車牌放在我店內，車牌我都掛在車上
      ，那陣子剛好到了晚上會拔起來放車內‧‧‧」等語（見
      偵查卷第9頁)，尚非虛妄，則當日甩尾駕駛人所駕車輛，
      既非證人乙○○交付予被告託售之車輛，且被告平日亦有
      將車牌拆卸以避免因違反交通規則而受裁處之情事，則該
      UX－0265號車牌是否於被告將車牌拆卸並放置於車內時，
      遭不詳姓名、年籍之人趁機拿取並懸掛在不詳牌照號碼之
      小客車上，嗣駕駛該車甩尾後，再將車牌放回UX－0265號
      車上，以掩人耳目，尚非無合理之懷疑。況被告於上開時
      間並未雇用其他員工，且修改廠係開放性之營業場所，被
      告又僅將拆卸下之車牌放置於車內，並未集中保管於隱密
      處所，則以被告一人之力欲完全管領修改廠內所有物品之
      狀態，亦不免有所疏漏。此外，依公訴人所提出之全部卷
      證，尚無從憑以認定被告明知該甩尾駕駛人將從事妨害公
      眾往來安全之駕駛行為，仍將UX－0265號車牌交付使用之
      事實，自難僅憑受託代售上開車輛，即行臆測被告有共同
      參與或幫助犯罪之行為。
  (五)被告所使用門號0000000000行動電話與證人丙○○所有門
      號0000000000行動電話，自98年8月29日 0時起，至同年8
      月30日24時止，並無任何通聯紀錄，且被告所使用上開行
      動電話於98年8月29日20時48分起至同年8月30日9時3分之
      間，均無任何通話紀錄，此有該 2門號行動電話雙向通聯
      查詢資料在卷可憑（見偵查卷第5、6頁），則被告持用之
      行動電話在前揭駕車甩尾事件發生（即98年8月30日凌晨0
      時37分許至同日0時44分許）前後近4小時內，並無與在場
      之證人丙○○有通話，更未有其他通聯之紀錄，顯無相互
      邀約之情形，則被告就該駕車甩尾事件是否知情或共同參
      與，即有合理之懷疑。又被告與證人丙○○係互相認識，
      且曾參加在臺灣民俗村汽車大會師之活動，被告並將相關
      照片上傳至其無名小站與雅虎奇摩部落格上（網址：http
      ://www.wretch.cc/blog/DRZ1110/、http://tw.myblog.y
      ahoo.com/drz88888/)，供人點閱觀覽等事實，固有上開2
      部落格之網頁資料可憑（見警卷第52至54頁），惟此僅能
      認定被告與證人丙○○平日均熱衷汽車改裝與車友活動，
      與被告是否確曾於98年8月30日凌晨0時42分許，在臺中市
      六順橋上駕車甩尾之事實，仍屬二事。況證人丙○○係被
      告之客戶，其駕駛牌照號碼D7－7606自小客車乃由被告所
      改裝，業據證人丙○○於偵查、本院證述明確（見偵查卷
      第9頁、本院卷第24頁反面)，是被告與證人丙○○互相認
      識，乃屬平常之事，縱該二人如公訴人在詰問時所稱於98
      年 8月11日至19日間有通聯紀錄，亦難認有特殊深厚之交
      情，更難謂係為邀約於 8月30日淩晨駕車甩尾之聯繫，且
      被告陳稱：於98年 8月間與證人丙○○有電話連絡，僅係
      討論車輛修理一事等語，核與證人丙○○之證述相符（見
      本院卷第24頁反面），自難僅以被告與證人丙○○認識，
      且曾為其改裝車輛並共同參與其他車友活動等事證，即推
      測被告就該甩尾駕駛人所為妨害公眾往來安全之駕駛行為
      係知情或共同參與。
  (六)綜上所述，本件依公訴人提出之證據及指出之證明方法，
      尚未達通常一般之人均不致有所懷疑，而得確信被告即係
      駕車甩尾者或知悉而參與或予以幫助之真實程度。此外，
      本院在得依或應依職權調查證據之範圍內，復查無其他積
      極明確之證據，足以認定被告有檢察官所指妨害公眾往來
      安全之罪行，自屬不能證明被告犯罪，應為無罪之諭知。
四、證人丙○○於上開時地尾隨懸掛UX－0268號車牌之小客車，
    並在臺中市○○路與臺中路交岔路口之85℃前，曾下車與該
    駕駛人交談等事實，業如前述。雖證人丙○○於偵查及本院
    結證：不認識該駕駛人，僅係好奇其車款為何，乃尾隨在後
    而已，因該車停下來，方過去問他開的是什麼車云云（見偵
    查卷第9頁、本院卷第26頁)，惟依本院上開勘驗結果，懸掛
    UX－0268號車牌之小客車停車後，駕駛人立即開啟車窗，伸
    頭往後望，證人丙○○步行出現在畫面，與該駕駛人交談，
    交談完畢，旋即繼續駕車前進，前後僅10餘秒，顯見駕駛懸
    掛UX－0268號車牌之小客車者，係刻意停車與丙○○交談，
    非丙○○趁機上前攀談，則證人丙○○上開證言，似有虛偽
    不實之情形，是否涉犯偽證罪嫌，應由檢察官依法偵辦，附
    此敘明。
五、據上論斷，應依刑事訴訟法第301條第1項，判決如主文。
本案經檢察官戊○○到庭執行職務。
中    華    民    國    99    年    2     月    24    日
            刑事第四庭    審判長法  官  鄭永玉
                                法  官  潘曉玫
                                法  官  張恩賜
以上正本證明與原本無異。
如不服本判決，應於收受判決後10日內向本院提出上訴書狀，並
應敘述具體理由；其未敘述上訴理由者，應於上訴期間屆滿後20
日內向本院補提理由書（均須按他造當事人之人數附繕本）「切
勿逕送上級法院」。
                                書記官  黃舜民
中    華    民    國    99    年    2     月    24    日

司法院資訊處製作；財團法人民間司法改革基金會備份。
